臺灣臺中地方法院交通事件裁定　　　　100年度交聲字第414號
原處分機關　交通部公路總局臺中區監理所豐原監理站
異　議　人
即受處分人　林青松
上列異議人即受處分人因違反道路交通管理處罰條例案件，對於
交通部公路總局臺中區監理所豐原監理站民國100年1月5日所為
之處分（豐監稽違字第裁63-HE0000000號裁決書），聲明異議，
本院裁定如下：
    主    文
原處分關於拒絕停車接受稽查而逃逸部分撤銷。
林青松汽車駕駛人，駕駛汽車有違反道路交通管理處罰條例之行
為，經交通勤務警察制止，拒絕停車接受稽查而逃逸，處罰鍰新
臺幣仟元，並記違規點數壹點。
其餘異議駁回。
    理    由
一、原處分機關略以：異議人即受處分人（下稱異議人）林青松
    駕駛車牌號碼5V-4969號自用小客車，於民國99年11月4日中
    午12時58分許，在臺中縣豐原市(現改制為臺中市豐原區，
    下同)中正路三八計程車行前，因「1.在設有禁止停車標誌
    之處所停車(駕駛未在座)。2.攔檢取締未停加速駛離。」違
    規，經臺中縣警察局豐原分局(現改制為臺中市政府警察局
    豐原分局，下同)豐原派出所員警依違反道路交通管理處罰
    條例第56條第1項第4款及第60條第1項規定逕行舉發，異議
    人於期限內到案提出申訴，經舉發單位查復仍有不服，本站
    遂於民國100年1月5日以豐監稽違字第裁63-HE0000000號裁
    決書分別裁處罰鍰新臺幣（下同）900元、3000元等語。
二、本件異議人之異議理由略以：異議人於上開時、地，將車輛
    停於車行門前道路上，不久警員過來命令將車輛開走，伊配
    合將車輛開至別處，未料2名警員尾隨在後，並在伊欲停車
    之處所，命令伊下車更持槍指著伊，雖與之力爭，卻仍遭警
    員掣開本件罰單。以前伊將車輛停在車行門前，只要立即駛
    離，都未被開單；況且伊態度始終配合警方，卻遭不合理開
    單，爰聲明異議云云。
三、按禁止停車線乃用以指示禁止停車路段，為黃實線，在設有
    禁止停車標誌、標線之處所不得停車，而汽車駕駛人停車時
    ，有在設有禁止停車標誌、標線之處所停車情形者，處600
    元以上1200元以下罰鍰，道路交通標誌標線號誌設置規則第
    168條，道路交通安全規則第112條第1項第4款，道路交通管
    理處罰條例第56條第1項第4款分別定有明文。次按汽車駕駛
    人，駕駛汽車有違反本條例之行為，經交通勤務警察或依法
    令執行交通稽查任務人員制止時，不聽制止或拒絕停車接受
    稽查而逃逸者，除按各該條規定處罰外，處3000元以上6000
    元以下罰鍰，並記違規點數1點，道路交通管理處罰條例第
    60 條第1項、第63條第1項第1款亦分別定有明文。再按交通
    警員掣單舉發違反道路交通管理處罰條例所列之違規事實，
    本質上為行政處分，係公務員基於職務上權力，依法就特定
    之具體事件所為具公法上效果之單方行政行為，基於公務員
    為公法上行為具有公信力之原則，該行政處分當可被推定為
    有效，其據以依法處分之事實亦應認定為正確無誤。另依道
    路交通管理處罰條例科處行政罰事件，依據公法爭議之舉證
    責任分配法則，固應先由行政機關就其業已履踐相關正當法
    程序，以及人民應受處罰之客觀違反法令行為，負證明之責
    ，異議人就行政機關已為相當證明之前開事項，若主張欠缺
    主觀歸責條件或為其他抗辯，亦須就其所辯提出反證。惟行
    政機關對於前開應為舉證事項，非不得以執行查察取締勤務
    人員，依據調查人證之程序，使就親歷事實提供不可替代之
    證明方法，尤於當場舉發交通違規事件，鑑於交通違規事實
    往往驟然而現、稍縱即逝，若硬性要求舉發員警不分違規情
    節，一律必須預留證據，俾便事後提出供法院審酌，除有現
    實技術可行性之困難外，勢將大幅提高交通管理之行政成本
    ，並嚴重削弱道路交通管理之行政效能，此絕非立法者制定
    道路交通管理法規之本意，均合先敘明。
四、經查：
(一)異議人於99年11月4日中午12時58分許，因將其所有車牌號
    碼5V-4969號自用小客車停放在臺中縣豐原市○○路三八計
    程車行前(介於中正路318號與320號之間)，遭臺中縣警察局
    豐原分局豐原派出所員警楊建軍欲以在禁止停車處所停車之
    違規行為開單舉發時，竟不理會員警楊建軍要其出示駕照、
    行照之請求，逕自上車，而員警楊建軍於異議人上車後，復
    敲其車窗示意下車接受稽查，員警賴俊宏則站於異議人車輛
    前方將手放在槍枝上呈警戒狀態，其等已明白告知異議人應
    出示證件供稽查，不得擅自離去，異議人猶不理會而逕自駕
    車離去，嗣經員警楊建軍、賴俊宏騎機車在後追趕，於臺中
    縣豐原市○○街攔下異議人後，由員警楊建軍完成本件舉發
    等情，業據證人即本件舉發違規之員警楊建軍到庭證稱：99
    年11月4日中午12時50分許，伊與員警賴俊宏一起執行巡邏
    勤務，並在臺中縣豐原市○○路上進行交整開單，而中正路
    上的違規停車很多，如果駕駛人有在車上沒有熄火，伊等會
    請其駛離，若車上沒有人，伊等就開舉發單。當天巡邏到中
    正路318號附近時，有一輛車牌號碼5V-4969號自用小客車停
    在該處，駕駛座上沒有人，伊拿相機要拍照，在庭的異議人
    立刻從三八計程車行店內跑出來，並上車將車子開走，且向
    伊等招手表示立刻把車子駛離，伊就讓異議人離開，並與賴
    俊宏繼續沿中正路執行交整勤務。之後伊與賴俊宏騎車返回
    豐原派出所拿伊忘在派出所的手機，回派出所拿到手機後，
    伊等又騎車回到中正路上，欲循原來的路線繼續執勤，所以
    伊再度經過三八計程車行前。而此次經過三八計程車行前時
    ，伊又看到異議人的前揭車輛停放在三八計程車前，而異議
    人沒有在車上，伊就要開單舉發。伊先把機車停在異議人前
    揭車輛後方，異議人看到伊，馬上跑過來，伊就請異議人出
    示駕照及行照，異議人不理會伊，立刻上車，伊敲異議人的
    車窗示意異議人下車，斯時，賴俊宏即將機車停在異議人車
    輛前方，賴俊宏並下車站立在前方，且拔槍將槍口朝下呈警
    戒動作，而異議人就把車先往後退，避開賴俊宏，再往前開
    走。伊看到異議人把車開走，就叫賴俊宏把槍收起來，趕快
    騎車去追異議人，追趕異議人時，伊有亮警戒燈。異議人駕
    車逃離方向為沿中正路往前100多公尺後左轉瑞安街，並再
    左轉到西安街，嗣再左轉興安街，伊等在後追趕，最後伊等
    在興安街攔下異議人。攔下後，伊等請異議人下車，並出示
    駕照、行照，異議人才拿駕照、行照給伊，伊就告知異議人
    違規事由，並開單舉發等語在卷(見本院卷第17頁)。而證人
    即當日與員警楊建軍一同執勤之員警賴俊宏亦到庭證稱：當
    天伊與楊建軍各自騎機車在中正路上巡邏，並取締該路段的
    違規停車，伊等經過中正路320號前，看到異議人的車輛停
    在三八計程行前，那邊是畫黃線，禁止停車，伊把機車停在
    異議人車輛前方時，異議人就從計程車行跑出來，表示會把
    車輛開走，並立刻上車將車輛開走，伊等就讓異議人把車開
    走，並繼續勤務，嗣後因伊等有事先返回派出所一趟。之後
    從派出所回到中正路上時，再次經過三八計程車行前，伊等
    發現異議人前揭車輛依然停在該處，伊即把機車停在異議人
    車輛前方，異議人此時又從計程車行跑出來，伊與楊建軍口
    頭表示異議人違規，伊並把手放在槍枝上呈警戒動作，伊等
    請異議人出示駕照與行照，異議人沒有說話，上車後就倒車
    將車開走，異議人開走後，伊即開警示燈及警報器追趕異議
    人，直到興安街才攔下異議人，攔下異議人後，伊拔槍並將
    槍口朝下，喝令異議人下車，異議人之後才拿駕照、行照給
    楊建軍，由楊建軍開單等語明確(見本院卷第18頁至第19頁
    。經核證人楊建軍、賴俊宏上開證述之內容，其等對於當日
    因執行巡邏及違規停車取締勤務，第一次經過三八計程車行
    前，已發現異議人將前揭車輛違規停放，如何未對異議人開
    單，而讓異議人將前揭車輛駛離，嗣其等再次經過三八計程
    車行前，又發現異議人將前揭車輛復駛回該處停放，此次其
    等為開單舉發，如何要求異議人出示駕照、行照，異議人如
    何置之不理逕自上車並駕車離去、其等如何在後追趕、最終
    如何於興安街攔停異議人、如何完成本件舉發等情大致相符
    ，且就整體舉發經過均能詳細說明，所述並與常情，無矛盾
    齟齬之處，而證人楊建軍、賴俊宏與異議人夙無嫌隙，並均
    已依法具結擔保其等證詞之真實性，實無設詞誣攀異議人之
    理，是其等證述堪以採信，足以作為認定異議人有本件違規
    行為之依據。復佐以異議人於本院調查時自承：伊於99年11
    月4日中午12時58分，駕駛車牌號碼5V-4696號自用小客車，
    伊將車輛停在豐原市○○路318號前，引擎已經熄火，伊站
    在車子前面，那邊是黃線等語。此外，觀諸員警楊建軍提供
    之違規地點照片，三八計程車行前方及其附近之路面確實劃
    有禁止停車之黃色實線無訛。準此，堪認異議人已離開駕駛
    座並將車輛引擎熄火，已非僅屬道路交通管理處罰條例第3
    條第9款之臨時停車情形，異議人確有在禁止停車之處所停
    車之違規行為甚明。而員警楊建軍、賴俊宏於第一次行經三
    八計程車行前，已發覺異議人之違規停車行為，欲為舉發，
    因異議人表示馬上開走，並立即上車駛離，員警因而任其離
    去，足見異議人係知悉該處不得停車。而員警楊建軍、賴俊
    宏再度經過三八計程車行前，又見異議人上開車輛停放於該
    處，其等並各將機車停放於異議人上開車輛前後，要求異議
    人出示行照、駕照，則異議人理應知悉員警係為舉發其違規
    停車之行為而上前攔停，況員警楊建軍於異議人上車後，另
    敲其車窗示意異議人下車，斯時員警賴俊宏亦站於異議人車
    輛前方將手放在槍枝上呈警戒狀態，其等顯已明白告知異議
    人應出示證件供稽查，不得擅自離去，異議人猶不理會而逕
    自駕車離去，則異議人此等行為，自係拒絕停車接受稽查而
    逃逸至為灼然，異議人辯稱:員警沒有吹哨或拿指揮棒或亮
    警示燈，並無攔停動作，其沒有本件拒絕停車接受稽查而逃
    逸之違規行為云云，自無足採。
(二)另經本院當庭勘驗異議人提出手機錄影畫面(門號：0000000
    ***號；手機廠牌：HTC)，可知員警楊建軍於開單完畢後，
    告知異議人因其於豐原市○○路三八計程車行前違規停車，
    該處有禁止停車標示，且停車當時駕駛人不在座位上，於該
    處攔檢時員警請異議人出示證件，異議人經攔檢取締未停反
    加速駛離，並提醒異議人於99年11月19日前至監理站繳納罰
    款等情，有本院勘驗筆錄在卷可稽(見本院卷第19頁反面、
    第20頁)。堪認舉發員警楊建軍確已依法告知異議人交通違
    規事實、應到案日期及處所等情，其舉發過程經核無不當。
    反徵異議人到庭陳稱:攔停時詢問警察那裡有違規，警察沒
    有回答，就一直開單等語與實情不符。而依前揭錄影畫面僅
    呈現異議人於興安街遭員警攔停後開單舉發情形，自難憑此
    即認異議人無在禁止停車之處所停車、拒絕停車接受稽查而
    逃逸之違規行為，而為有利於異議人之認定。
(三)舉發員警楊建軍、賴俊宏騎車追趕駛離現場之異議人，並於
    興安街攔停異議人時，因不清楚異議人之身分，為保護自身
    安全，均有拔槍做警戒動作等情，業據舉發員警楊建軍到庭
    具結證稱：異議人駕車逃離方向為沿中正路往前100多公尺
    後左轉瑞安街，並再左轉到西案街，嗣再左轉興安街，伊等
    在後追趕，最後在興安街攔下異議人，伊等攔下異議後，請
    其停車，伊等均拔槍做警戒動作，因為伊等不清楚異議人的
    身分為何，單純的交通違規為何有不服一般稽查的狀況，基
    於伊等自身安全考量，才會做出拔槍的警戒動作，警戒動作
    是槍口朝下，伊等請異議人下車拿駕照、行照，之後異議人
    就下車出示行照、駕照，伊等即停止警戒狀態，把槍收起來
    等語(見本院卷第17頁反面)。復經警員賴俊宏亦到庭具結證
    述：伊等在三八計程車行前，要求異議人出示行照、駕照，
    異議人卻逃逸，追趕到異議人時，因為異議人身分不明，擔
    心異議人會開車衝撞，才會拔槍呈警戒狀態，請其下車等語
    明確(見本院卷第19頁)。復參以員警楊建軍提出之現場圖，
    可知異議人違規停車之處與其最後在興安街遭員警攔停之地
    點，兩者相距約400多公尺，顯有相當距離一情，是因異議
    人拒絕提供駕照、行照供員警查核，復迅速駕車駛離現場，
    員警既無從確知異議人身分，而於興安街攔下異議人時，擔
    憂異議人可能為進一步有害員警安危之行為，基於自身安全
    考量方持槍呈警戒狀態，亦與常理無違，故異議人辯稱員警
    持槍攔停，執法不當，顯無理由，且縱認屬實，亦僅涉及員
    警楊建軍、賴俊宏應否負擔行政責任而已，尚與異議人之違
    規行為應否受行政處罰無關，其自不得執此為其阻卻違法之
    事由，附此敘明。
(四)本件事證已臻明確，異議人前揭於禁止停車處所停車及拒絕
    停車接受稽查而逃逸等違規行為均堪以認定，應依法裁罰。
五、綜上所述，異議人所執異議理由，均無足採。異議人確有將
    其所有上開自用小客車，於前揭時、地，在禁止停車處所停
    車之違規，嗣經警上前攔停時異議人竟未加理會且拒絕停車
    接受稽查而逃逸之違規事實至為明確。就異議人於禁止停車
    處所停車部分，原處分機關依上開規定，裁處異議人罰鍰
    900元，核無違誤，異議人此部分之異議自無理由，應予駁
    回。至就拒絕停車接受稽查而逃逸部分，原處分機關裁處異
    議人罰鍰3000元，固非無見，惟漏未依道路交通管理處罰條
    例第63第1項第1款之規定，併記違規點數1點，既難認為允
    當，此部分異議人之聲明異議雖無理由，惟原處分就此部分
    之裁罰既有不當，自應由本院將此部分撤銷，並依道路交通
    管理處罰條例第60條第1項、第63條第1項第1款之規定，裁
    處受處分人罰鍰併記違規點數如主文第2項所示，以資適法
    。
據上論斷，應依道路交通管理處罰條例第87條第2項，道路交通
事件處理辦法第18條、第19條前段，裁定如主文。
中    華    民    國   100    年    4     月    13    日
                  交通法庭  法  官  林慧欣
以上正本證明與原本無異。
如不服本裁定，應於收受送達後5日內向本院提出抗告狀。（應
附繕本）
                            書記官  鄭淑英
中    華    民    國   100    年    4     月    13    日